臺灣高等法院臺南分院刑事裁定　　　　　九十一年度交抗字第四八號　Ａ
　　　抗　告　人
　　　即受處分人　甲　○　○
右列抗告人因聲明異議案件，不服臺灣臺南地方法院中華民國九十一年四月八日裁定
（九十年度交聲字第三○○號）提起抗告，本院裁定如左：
      主      文
抗告駁回。
      理      由
一、本件抗告意旨略以：抗告人於案發之日，並未行駛於高速公路，且由案舉發員警
    於原審調查中證稱：「當時異議人與另外一部車ＲＪ－七七○三號同時行駛在路
    肩上，二部車同時舉發，我們就逕行舉發」、「我們從後方後視鏡看到異議人行
    駛路肩過來，異議人看到我們閃到外側車道上，我們就逕行舉發」等語，惟查，
    高速公路路肩寬度並不能同時行駛二部汽車，且行駛高速公路上之車輛，倘若有
    警車行駛於路肩，有那部車敢行駛於警車之後，況如有違規，既然警車行駛於前
    ，並即可停車攔截舉發，由此足證本案件舉發有違證據法則云云。
二、按汽車行駛高速公路，不得有在路肩上行駛，或利用路肩超越前車或倒車行為；
    汽車行駛於高速公路或設站管制之道路，而不遵管制之規定者，處汽車駕駛人新
    臺幣三千元以上六千元以下罰鍰；執勤之公路警察，發現汽車駕駛人違反交通管
    理事件，當場不能或不宜攔截掣單舉發者，遇有在路肩行駛情形者，得逕行舉發
    ，高速公路交通管制規則第九條第一項第二款、道路交通安全管理條罰條例第三
    十三條、高速公路交通管制規則第二十六條第二項第四款，分別定有明文。次按
    ：汽車駕駛人有違反道路交通安全管理條罰條例第三十三條之行為者，除依原條
    款處罰鍰外，並予記違規點數一點，道路交通安全管理條罰條例第六十三條第一
    項第一款，亦有明文。
三、經查：抗告人於民國八十八年三月三日下午十三時五十分許，在國道一號高速公
    路南向二○二公里處違規行駛路肩之事實，除有內政部警政署國道公路警察局公
    警局字 (84)第0000000號舉發通知單一紙附於原審卷足稽外，另據舉發
    員警於原審法院調查中證稱：「當時異議人與另外一部車ＲＪ－七七○三號同時
    行駛在路肩上，二部車同時舉發，我從後方後視鏡看到異議人行駛路肩過來，異
    議人看到我們閃到外側車道上，我們就逕行舉發」等語。次按，交通警員掣單舉
    發違反道路交通管理處罰條例所列之違規事實，本質上為行政處分，係公務員基
    於職務上權力，依法就特定之具體事件所為具公法上效果之單方行政行為，基於
    公務員為公法上行為具有公信力之原則，該行政處分當可被推定為真正，其據以
    依法處分之事實認定亦為正確無誤，本此公信原則，乃立法者賦予行政機關制定
    違反道路交通事件統一裁罰標準及處理細則，使執勤警員得當機處分（如該細則
    第二十三條之規定）以維護交通秩序、安全之行政目的。反之，若謂公務員一切
    行政行為均需預留證據以證其實，則國家行政勢必窒礙難行，據此，刑事訴訟法
    就犯罪證據有關之規定中，與屬行政秩序罰之交通違規裁罰本旨不合之部分，自
    不在準用之列。基此，本件受處分人即異議人違規行駛路肩之事實當可認定，而
    員警依前開規定逕行舉發，縱未拍照存證，亦無不法。
四、又抗告人辯稱高速公路肩寬度並不能同時行駛二部汽車，惟觀之證人即舉發警員
    上開證言之真意，並非指二部車同時併排行駛之路肩上，應係指一前一後「同時
    」行駛於路肩，抗告人對證人上開證言顯有誤會；再依上開舉發通知單上所載，
    舉發警員於案發時係因「處理事故，當場不宜攔車」，既因處理事故，則處理事
    故之警員，自當盡量使交通流量順暢，不宜攔車，以免使交通流量受阻，影響事
    故之處理，況因高速公路之車速快，駕駛人於行車時，通常維持在最高速限以下
    十公里之速度行駛，車流量變多時，車輛行車速度也會相對變慢，因此偶一貪圖
    便利行駛於路肩之駕駛，通常不易查覺前方是否有警車，也常於發現警車之時隨
    即再靠左駛入外側車道行駛，以避查緝，是抗告人所辯有關有警車在前，駕駛人
    不敢行駛於路肩及警員應攔車舉發云云，均無非卸責之詞，不足採信，其違規事
    實，應堪認定。
五、綜上所述，原處分機關依據道路交通管理處罰條例第三十三條規定，裁處抗告人
    罰鍰新臺幣三千元，並記違規點數一點，尚無不合；原審法院認本件事證明確，
    裁定駁回其異議，本院經核於法並無不當。抗告意旨，仍執前詞，否認違規，指
    摘原裁定不當，並無可取，為無理由，應予駁回。
據上論結，應依道路交通案件處理辦理辦法第二十六條、刑事訴訟法第四百十二條，
裁定如主文。
中    華    民    國      九十一      年      五      月      十五      日
                                  臺灣高等法院臺南分院刑事第四庭
                                      審判長法官  陳    義    仲
                                            法官  宋    明    蒼
                                            法官  蔡    崇    義
右正本證明與原本無異。
不得再抗告。
                                      法院書記官  李    育    儒
中    華    民    國      九十一      年      五      月      十五      日
